【裁判字號】    94,重訴,42
【裁判日期】    950110
【裁判案由】    殺人等
【裁判全文】
臺灣桃園地方法院刑事判決              94年度重訴字第42號
公  訴  人  臺灣桃園地方法院檢察署檢察官
被      告  乙○○
                    （
選任辯護人  莊守禮律師
            邱鎮北律師
上列被告因殺人等案件，經檢察官提起公訴（94年度偵字第5540
號），本院判決如下：
    主  文
乙○○共同殺人，處有期徒刑拾肆年，褫奪公權捌年。扣案之以
色列加利IMI 廠製S甲R G甲LIL 型口徑5.56mm制式全自動步槍壹枝
（含雙排彈匣，槍枝管制編號0000000000）、美制BERETT甲 廠製
92F 型口徑9mm 制式半自動手槍壹枝（含雙排彈匣，槍枝管制編
號0000000000），均沒收。
    事  實
一、緣乙○○（綽號阿康）、丁○○（綽號阿水，通緝中，待緝
    獲後再行審結）、丙○○（綽號小成）、鄭繼成、戊○○等
    人，均係中壢地區某幫派綽號「阿寶」男子身邊之小弟，嗣
    「阿寶」因案入監服刑，丙○○、鄭繼成、戊○○3 人即脫
    離該幫派，引起忠於「阿寶」之乙○○、丁○○心生不滿，
    雙方因此早生嫌隙。民國94年3 月23日凌晨零時許，乙○○
    應丁○○之邀約，前往桃園縣中壢市○○路「奪標KTV 」5
    10包廂，與丁○○及在場之姓名年籍不詳綽號「阿強」、「
    老鞭」等人飲酒唱歌。翌日（3 月23日）凌晨2 時17分許，
    鄭繼成、丙○○、戊○○及另2 名姓名年籍不詳之人亦至該
    KTV 之208 包廂飲酒唱歌，雙方嗣後均知悉對方均在同一KT
    V 內飲酒之事。席間，丁○○及乙○○即表示要去修理（堵
    ）戊○○等人。同日（3 月23日）凌晨約3 時30分許，丁○○前往櫃檯結帳後，即告知乙○○一同離開。丙○○、鄭繼
    成、戊○○等人稍後亦至該KTV 大廳吼叫要服務生告知丁○○所在之包廂號碼，丙○○並手持疑似槍枝之物品（未扣案
    ，並無證據證明係槍砲彈藥刀械管制條例所列管之槍枝）在
    大廳來回踱步，迨渠等問明丁○○之包廂號碼，丙○○即將
    手持之疑似槍枝放入包包內，與其他人前往510 包廂，此情
    適為正在大廳角落與他人聊天之乙○○所見聞。然戊○○等
    人前去510 包廂時，因丁○○、乙○○已不在510 包廂而作
    罷，並共乘戊○○所有車牌號碼1395－FP黑色凱迪拉克休旅
    車離去。而正欲離開該KTV 之丁○○及乙○○2 人，為反制
    戊○○等3 人前開之舉動，遂萌取渠等3 人性命之意，2 人
    即基於共同未經許可持有具殺傷力之制式手槍彈及持該等槍
    彈殺人之犯意聯絡，由丁○○將其先前即已經未經許可持有
    之均具殺傷力之以色列加利IMI 廠製S甲R G甲LIL 型口徑5.56
    mm制式全自動步槍1 枝（含雙排彈匣，槍枝管制編號000000
    0000）、可供前開以色列加利制式全自動步槍使用之口徑5.
    56mm制式步槍子彈30顆以上、美制BERETT 甲廠製92F 型口徑
    9mm 制式半自動手槍1 枝（含雙排彈匣，槍枝管制編號0000
    000000）、可供前開美制BERETT甲 廠製制式半自動手槍使用
    之口徑9mm 制式子彈數顆置於手提袋內，搭坐由乙○○所駕
    駛車牌號碼8908－DZ黑色BMW 自小客車，並坐於副駕駛座，
    自該KTV 門口即一路自後尾隨甫由鄭繼成駕駛搭載丙○○、
    戊○○之前開黑色休旅車。嗣至同日（3 月23日）凌晨4 時
    30分許，丙○○等人座車暫時停靠在距乙○○車輛前方不遠
    處之桃園縣中壢市○○路320 號前（起訴書誤載為347 號，
    應予更正），丁○○認機不可失，遂轉身自其置於後座之手
    提袋內取出前開口徑5.56mm制式全自動步槍，乙○○亦配合
    丁○○而放慢行車速度後，丁○○即手持前揭全自動步槍將
    上半身伸出車窗外，待乙○○配合將車駛至距丙○○等人座
    車左後方約相隔1 個車身距離時，由丁○○在車內持前開步
    槍朝丙○○等人座車之左側自車尾至車頭接續掃射約30餘槍
    後（車輛毀損部分未據告訴、起訴），乙○○隨即加速離開
    現場，離去前丁○○復再持前開口徑9mm 制式半自動手槍伸
    出窗外朝已在後方之丙○○等人座車擊發2 槍，丙○○等人
    座車因失速而衝撞至忠孝路347 號民宅前。鄭繼成身中3 槍
    ，分別位在左額頭、下頷及胸部，嗣因胸部之槍傷，致心臟
    外傷心包填塞積血當場死亡（死亡時間3 月23日凌晨4 時30
    分許），戊○○及丙○○亦分別中槍，戊○○受有槍傷併脾
    臟受傷之傷害，丙○○則受有槍傷、腹部損傷、右側骨盤骨
    折之傷害，嗣經民眾報案將戊○○、丙○○等人送醫救治，
    始倖免於難，而未發生死亡之結果。乙○○、丁○○於開槍
    後立即加速駛離現場，駛至國道一號高速公路新屋交流道匣
    道口附近，丁○○始攜帶裝有前揭槍、彈之行李袋下車離去
    ，乙○○再駕車返回其位於桃園縣中壢市○○○路58號11樓
    住處，將前開8908－DZ自小客車停放在其住處地下室後即離
    開該住處四處逃竄。丁○○事後將其作案用上開以色列口徑
    5.56 mm 制式全自動步槍1 枝（含雙排彈匣）、射擊後剩餘
    之口徑5.56mm制式步槍子彈2 顆（嗣於鑑定時試射2 顆，已
    不具子彈之功能及外型）、美制BERETT甲 廠製口徑9mm 制式
    半自動手槍1 枝（含雙排彈匣）、射擊後剩餘口徑9mm 制式
    子彈2 顆（嗣於鑑定時試射2 顆，已不具子彈之功能及外型
    ），以毛巾包裹，藏放在桃園縣平鎮市中正里135 號空屋內
    。案發後，桃園縣政府警察局中壢分局員警依民眾報案提供
    之涉案車輛車號查詢結果，得知該車係乙○○所有，而涉有
    重嫌，旋於翌日（3 月24日）下午2 時許，前往乙○○位於
    中壢市○○○路58號住處之地下室查看車號8908－DZ自小客
    車，惟乙○○已不知去向，再於當日（3 月24日）晚間10時
    55分許，至台北縣林口鄉長庚醫院詢問在院治療之戊○○，
    經戊○○指認本件槍擊案件係乙○○駕車、丁○○持槍掃射
    無訛。同時，乙○○自知難逃法網，於同日（3 月24日）晚
    間10時許，前往桃園縣政府警察局八德分局投案，於製作筆
    錄期間，丁○○即撥打電話至八德分局，在電話中向該分局
    員警顏傳能及正在分局內之乙○○告知前開持以殺人之槍枝
    及子彈藏放地點後，於同日（3 月24日）晚間11時40分許，
    由員警帶同乙○○至丁○○所指地點搜尋，最後在桃園縣平
    鎮市中正里135 號空屋內起出前開丁○○以毛巾包裹之以色
    列口徑5.56mm制式全自動步槍1 枝（含雙排彈匣，槍枝管制
    編號0000000000）、射擊後剩餘之口徑5.56mm制式步槍子彈
    2 顆（嗣於鑑定時試射2 顆，已不具子彈之功能及外型）、
    美制BERETT 甲廠製口徑9mm 制式半自動手槍1 枝（含雙排彈
    匣，槍枝管制編號0000000000）、射擊後剩餘口徑9mm 制式
    子彈2 顆（嗣於鑑定時試射2 顆，已不具子彈之功能及外型
    ）。
二、案經桃園縣政府警察局中壢分局報告臺灣桃園地方法院檢察
    署檢察官偵查起訴。
    理  由
一、訊據被告乙○○對其於前揭時、地，有駕駛8908－DZ號自小
    客車搭載丁○○，自後跟隨丙○○、鄭繼成、戊○○等人之
    1395－FP號自小客車，並於丙○○等人座車停靠在忠孝路32
    0 號前，依丁○○指示放慢行車速度駛近丙○○等人座車旁
    邊，嗣丁○○即自其行李袋內取出長槍朝丙○○等人座車掃
    射，伊加速離開前，丁○○又持1 把手槍朝丙○○等人開槍
    ，嗣後伊至八德分局投案，再隨同警方至丁○○所指之空屋
    ，起出丁○○持以掃射丙○○等人之長槍及手槍等事實均供
    認不諱，惟矢口否認有與丁○○共同持有前開槍彈及殺人等
    犯行，辯稱：案發當天在奪標KTV ，伊和丁○○一起喝酒，
    後來他叫伊開車載他回去，且跟著前面1 輛凱迪拉克車子走
    ，伊以為要與前方車輛繼續喝酒，就開車載丁○○跟著前面
    車子走，後來前面車子停車，丁○○就叫伊將車子開到那輛
    車子的旁邊，丁○○突然從行李袋內取出1 把長槍朝該車掃
    射，伊當時被丁○○嚇到，隨即加速要離開時，丁○○又掏
    出1 把手槍，由車窗向後方開槍，事後伊就叫丁○○下車，
    丁○○在新屋交流道匣口附近下車，案發後新聞報出來，伊
    很害怕，隔天就到警局跟警察說明，但伊不曉得丁○○要去
    殺人，筆錄做到一半，丁○○打電話到警局跟警察說藏槍地
    點，說完後警察就跟伊一起去取槍，之後就在1 間空屋內起
    出為槍彈，丁○○殺人一事與伊無關云云。
二、經查：
  (一)被告乙○○對其於前揭時、地，駕駛車號8908－DZ自小客車
    搭載丁○○，自後尾隨鄭繼成所駕駛搭載丙○○、戊○○之
    車號1395－FP黑色凱迪拉克休旅車，見丙○○等人座車停靠
    在其車輛前方不遠處之中壢市○○路320 號前，丁○○即自
    其上車時所攜帶置於後座之手提袋內取出前揭口徑5.56mm制
    式全自動步槍，指示其將車速放慢，隨後即持該把槍枝將上
    半身伸出窗外，迨駛至距丙○○等人座車後方約隔1 個車身
    距離時，丁○○即朝丙○○等人座車接續掃射，在其加速要
    離開現場前，丁○○又取出前開口徑9mm 制式半自動手槍，
    伸出窗外朝後方之丙○○等人座車開擊發2 槍後，共同駕車
    離開現場，駛至新屋交流道匣道附近，丁○○即攜帶前開槍
    彈離去，嗣後其至八德分局投案時，丁○○打電話至八德分
    局，在電話中向員警顏傳能及其告知上開作案用之槍彈藏放
    地點，警方即帶同其至丁○○所指藏槍地點找尋，最後在平
    鎮市中正里135 號空屋內查獲前開槍彈等各情，業據被告乙○○迭於警詢及偵審中供述明確（見偵字第5540號偵查卷第
    11至20頁、第68至70頁、第83至85頁、本院94年7 月22日訊
    問筆錄、同年11月11日、12月27日審判筆錄），核與證人戊○○於警詢時證稱：「至案發時地遭人開槍射擊受傷，．．
    ．我打開車門下車，有看見阿康（指乙○○）及阿水（指丁○○）駕駛黑色BMW 轎車離去，．．．我親眼看見阿康、阿
    水2 人持長槍向我們開槍，而且看著他們2 人開阿康有之黑
    色BMW 轎車離去」等語，於偵查中證稱：「當天我本來坐在
    車內，聽到一陣槍聲，我便中槍，之後我便趕快打開車門，
    跑到警衛室求救，當時我有看到丁○○從車內伸出頭、手來
    射擊，乙○○正在開車要離開，．．．我當天只看到丁○○
    開槍，乙○○則開BMW 的車子載著丁○○，因他的車子我認
    得」等語相符（見偵字第5540號卷第31至33頁、第113 、11
    4 頁），而被告丁○○持以射擊丙○○、戊○○、鄭繼成等
    人所用之前開槍、彈，因被告丁○○在被告乙○○至八德分
    局投案期間，打電話至八德分局向該分局員警顏傳能及正在
    分局內之乙○○告知藏放地點，而經員警帶同乙○○於94年
    3 月24日晚間11時40分許，在桃園縣平鎮市中正里135 號空
    屋內起出等情，亦經證人即查獲員警顏傳能於本院審理到庭
    證述明確（見本院94年11月11日審判筆錄），此外，並有桃
    園縣政府警察局八德分局搜索扣押筆錄、扣押物品目錄表各
    1 份、查獲槍彈現場照片8 幀附卷可稽（見偵字第5540號卷
    第38至41頁、第51至54頁），復有前開槍、彈扣案可證。
  (二)而被害人戊○○、丙○○、鄭繼成遭被告丁○○持槍掃射後
    均身中槍傷，戊○○受有槍傷併脾臟受傷之傷害，丙○○受
    有槍傷、疑似腹部損傷、右側骨盤骨折之傷害，除據證人戊○○於警詢及偵查中證述屬實外，並有長庚紀念醫院診斷證
    明書2 份附卷為憑（按丙○○該份診斷證明書姓名欄雖記載
    為「谷正榮」，惟係丙○○假冒谷正榮名義就診，有谷正榮
    之警詢筆錄、國人入出境端末查詢報表可稽，應堪認該紙診
    斷證明書確係丙○○因本件遭槍擊而受之傷害證明，附此敘
    明）。被告及其辯護人對於證人戊○○此部分證言，亦無意
    見（見本院94年12月27日審判筆錄第5 頁）。另被害人鄭繼
    成則身中3 槍，分別位在左額頭、下頷及胸部，致死槍傷為
    胸部槍傷，彈頭進入體內後碎裂散開，碎片在左心耳造成1
    處穿透傷口，心臟血液外流至心包，因心臟外傷心包填塞積
    血當場死亡，亦據臺灣桃園地方法院檢察署檢察官督同法醫
    師勘驗屬實，並經檢察官囑託法務部法醫研究所就被害人鄭
    繼成之死因鑑定無訛，有臺灣桃園地方法院檢察署驗斷書、
    相驗屍體證明書、法務部法醫研究所於94年5 月12日法醫理
    字第0940001398號函附之法醫研究所（94）醫鑑字第0516號
    鑑定書各1 份（見相驗卷第10至14頁、第18頁、第22至29頁
    ）在卷可證。又被害人鄭繼成、丙○○、戊○○所乘坐之上
    開1395－FP號休旅車於案發後經桃園縣政府警察局中壢分局
    內壢派出所鑑識人員勘驗結果，該車全車遭槍擊彈孔約45處
    ，大致分佈在駕駛座車門彈孔5 處、左後座車門4 處、左車
    頭葉子板2 處、左前引擎蓋2 處、前擋風玻璃4 處、右前座
    車門玻璃13處、右後車門1 處、右後車燈2 處、左後側葉子
    板2 處、後行李箱門2 處、行李箱內部4 處、方向盤1 處、
    天窗2 處、右前座椅背1 處，並採得步槍彈殼1 顆、彈頭碎
    片14包、米色大小背包各1 只等物，再就該車彈道勘驗結果
    ，約有10處彈孔可能為同1 彈頭貫穿車體造成等各節，業據
    上開派出所鑑識人員採驗屬實，製有車號1395－FP自小客車
    遭槍擊案初步勘驗報告及所附勘驗照片、刑案現場測繪圖、
    現場彈著點、彈殼遺留位置照片20幀附卷可稽（見偵字第55
    40號卷第150 至175 頁、第199 至204 頁）。對於上揭文書
    證據之證據能力，檢察官、被告及其辯護人於本院審理時始
    終未予爭執（俱表示無意見，見本院94年12月27日審判筆錄
    ），上揭由員警、檢察官及法醫研究所製作之文書，係屬其
    等職務上製作之紀錄文書，被害人戊○○、丙○○之驗傷證
    明書，則屬從事醫療業務之人於業務上所製作之證明文書，
    依刑事訴訟法第159 條之4 第1 款、第2 款、第159 條之5
    之規定，皆具有證據能力，並足以佐證。綜合上情，被告乙○○上開所為其於前揭時、地，開車載丁○○，由被告丁○○持槍朝丙○○、戊○○、鄭繼成等3 人掃射，致生鄭繼成
    死亡、戊○○及丙○○分別受有前述槍傷之結果之自白，皆
    屬事實。
  (三)再本件扣案之前開槍枝及子彈，經送請內政部警政署刑事警
    察局，以性能檢驗法、試射法、比對顯微鏡比對法鑑驗後，
    鑑定結果為送鑑以色列加利步槍1 枝（含雙排彈匣，槍枝
    管制編號00000000 00）， 認係以色列IMI 廠製S甲R G甲LIL
    型口徑5. 56 mm制式全自動步槍，槍號為0000000 ，機械性
    能良好，可擊發同口徑制式子彈，認具殺傷力；送鑑以色
    列加利步槍子彈2 顆，經試射2 顆，認均係口徑5.56mm制式
    步槍彈，認均具殺傷力；送鑑美制貝瑞塔90手槍1 枝（含
    雙排彈匣，槍枝管制編號0000000000），認係美國BERETT甲
    廠製92 F型口徑9mm 制式半自動手槍，機械性能良好，可擊
    發同口徑制式子彈，認具殺傷力；送鑑美制貝瑞塔90手槍
    子彈2 顆，經試射2 顆，認均係口徑9mm 制式子彈，認均具
    殺傷力，有該局94年4 月6 日刑鑑字第0940049659號槍彈鑑
    定書及其鑑定照片各1 份在卷可稽（見偵字第5540號卷第90
    至96頁：按鑑定書所鑑驗情形及照片均顯示扣案之制式全自
    動步槍及制式半自動手槍各附有雙排彈匣至明），亦足證明
    被告丁○○所持以掃射被害人鄭繼成、戊○○、丙○○等3
    人之該等槍、彈均係具有殺傷力之制式槍枝及子彈至明。
  (四)被告乙○○雖辯稱：伊只是開車載丁○○，並依丁○○指示
    跟隨鄭繼成等人座車，以為是要去繼續喝酒，不知道丁○○
    手提袋內有槍，等伊看到丁○○將槍取出來時，就被嚇到馬
    上加速離開現場，但丁○○已經射擊下去了，伊就丁○○之
    持有槍彈及持槍殺人行為並無犯意聯絡云云。惟查：
  (1)被告乙○○、丁○○與丙○○、鄭繼成、戊○○等人，原均
    係中壢地區某幫派綽號「阿寶」男子身邊之小弟，嗣「阿寶
    」因案入監服刑，丙○○、鄭繼成、戊○○3 人即脫離該幫
    派，引起被告乙○○、丁○○心生不滿，雙方因此早生嫌隙
    。94年3 月23日凌晨，被告乙○○、丁○○及被害人戊○○
    等人，均同在上開「奪標KTV 」不同包廂唱歌飲酒，且雙方
    均知對方在同一KTV 內飲酒之事，席間，丁○○及乙○○並
    一度表示要去修理（堵）戊○○等人，而丙○○、鄭繼成、
    戊○○等人亦曾於當晚至KTV 大廳吼叫要服務生告知丁○○
    所在之包廂號碼，丙○○並手持疑似槍枝在大廳來回踱步，
    在問明丁○○包廂號碼後，丙○○即將手持之疑似槍枝放入
    包包內，與其他人前往510 包廂，雙方均欲伺機報復而形成
    對峙，此情並為正在大廳角落與他人聊天之乙○○所見聞，
    嗣戊○○等人前去510 包廂時因丁○○、乙○○已不在510
    包廂而作罷，並共乘上開休旅車離去等各情，業據祕密證人
    甲1、甲2分別於警詢及偵查中證述明確。而祕密證人甲1雖經本
    院合法傳拘均未到庭，致本院無從再就證人甲1為調查審認，
    惟觀諸祕密證人甲1於警詢及偵查中所述各節，前後均互核相
    符，並無歧異，且祕密證人甲1於偵查中所為陳述，既經具結
    ，且與被告2 人素無恩怨，自無甘負偽證罪責而誣指被告之
    理，是祕密證人甲1於偵查中向檢察官所為之陳述，既無顯不
    可信之情況，依刑事訴訟法第159 條之1 第2 項規定，自得
    為證據。又祕密證人甲2就丙○○等人在該KTV 大廳吼叫詢問
    丁○○包廂號碼，丙○○並持疑似槍枝在大廳來回踱步，嗣
    問明包廂號碼後，即持該疑似槍枝前去找尋丁○○，並為適
    在大廳角落與他人聊天之乙○○所見聞一節，於警詢時即證
    述綦詳，其於偵查時改稱：丙○○等人在大廳詢問丁○○包
    廂號碼時，因聲音很大，乙○○可能有聽到云云，於本院審
    理時又改稱：乙○○在大廳聊天是1 點多的事，鄭繼成他們
    去詢問是2 點多的事，當時我不知道乙○○已經走了，才認
    為乙○○或他朋友有聽到，可能告訴他們云云，然衡之祕密
    證人甲2於接受警方詢問時，係第1 次就本案事實作陳述，就
    其而言亦係在極接近事實發生之時點接受訊問，證人之記憶
    應屬最深刻且鮮明，應不致發生記憶錯誤情事，且證人甲2就
    被告及被害人戊○○等人彼此間產生嫌隙之原由及案發當晚
    雙方在KTV 之情形，所述均與祕密證人甲1所述情節相符，而
    證人甲1、甲2均與本件槍擊案件無涉，僅因適巧與被告及被害
    人等同在該KTV 而目睹上情，其2 人間亦不可能於接受警方
    詢問時故意勾串共同虛構事實誣陷被告，而證人甲2在距案發
    後相當時期始為與最初詢問時不同之陳述，其後之陳述實有
    可能係因間隔日久而記憶錯誤所致，或是否係有人為之外力
    因素介入，均非無可能，是本院認祕密證人甲2於警詢時所證
    始與事實相符，自應以祕密證人甲2於警詢中之證述為可採，
    其嗣後於偵審中就上開部分之證述，與事實不符，顯不足採
    。而依祕密證人甲1、甲2前開所述各節，可見被告丁○○、乙○○與被害人戊○○等3 人在本案發生前即因「阿寶」事件
    而互生嫌隙，並彼此放話要修理對方，適在案發數小時前之
    上開KTV 相遇，丙○○等人復在當晚，由丙○○持疑似槍枝
    欲至丁○○之包廂尋找丁○○、乙○○未果，亦為被告乙○○所知悉，顯見在案發前之KTV 內，被告丁○○、乙○○與
    被害人戊○○等3 人，雙方間早已形成對峙，甚至均各持有
    槍枝在身，顯有火拼謀取他人性命之意，僅因丁○○、乙○○早一步離開包廂，而未為戊○○等人先行圍堵，戊○○等
    人此番舉動自引起被告丁○○、乙○○2 人之嚴重不滿，且
    被告2 人亦意識到其生命之安全已為戊○○等人所威脅，進
    而於當晚共謀伺機報復，並決意先下手殺害對方，是以案發
    前之客觀情狀觀之，足認被告與丁○○二人確有殺害戊○○
    等人之動機無誤，被告乙○○空言辯稱伊不知道丁○○持槍
    要去殺丙○○等人云云，顯不可採。
  (2)被告雖辯稱伊不知道丁○○手提袋內裝有槍彈，及丁○○要
    持槍殺丙○○他們云云。然查，前揭被告丁○○持以掃射丙○○等人所用之口徑5.56mm制式全自動步槍長達84公分左右
    ，有前述槍彈鑑定書可憑，若再加上彈匣，其外形顯異於一
    般物品，縱置入手提袋內亦顯引人側目，被告乙○○於本院
    審理時復供述在上開奪標KTV 包廂內時並未見丁○○有該只
    手提袋，嗣至丁○○上伊車時始提該只手提袋上車等情明確
    ，是若被告乙○○未與丁○○事前共謀持槍槍殺丙○○等人
    ，則其在丁○○持上開外型異常之手提袋上車，復上車後隨
    即指示其緊跟前開丙○○等人之休旅車，以乙○○係一有常
    識之成年人，及依其與丁○○之交情，其對丁○○此異於常
    情之舉，豈有不加聞問之理。再被告丁○○係利用乘坐乙○○所駕前開車輛自後尾隨丙○○等人座車，再伺機接近繼而
    持槍掃射以達其向丙○○等人尋仇報復之目的，依此，苟被
    告丁○○事前未與乙○○達成共同持槍殺人之犯意聯絡，則
    以丁○○係有常識之成年人，且為黑社會人士，其欲持槍殺
    人，且對方多達3 人，亦持槍在身，危險性極高，被告丁○○自亦須審慎評估為之，焉有可能冒然獨自持槍隨意搭坐不
    知情之他人車輛行動之理，且於過程中，或有可能因乙○○
    事前發現不願搭載丁○○，或乙○○發現後因驚慌致丁○○
    反陷入丙○○等人反制之危險情狀等諸如此類之不確定因素
    下，丁○○顯無執意搭坐不知情之乙○○駕車前去找丙○○
    等人尋仇之可能，被告乙○○辯稱不知道丁○○帶槍要去槍
    殺丙○○等人云云，實難採信。
  (3)再觀諸被告乙○○於警詢時供稱：「．．．丁○○叫我駕駛
    我所有自小客車開來載他，在丁○○上我所駕駛之自小客車
    時，我看見丁○○手提一米黃色手提包，並將該手提包放在
    我所駕駛之自小客車後座，隨即叫我尾隨在一部黑色凱迪拉
    克休旅車後方，至桃園縣中壢市○○路320 號前，丁○○就
    自他所攜帶上車之黃色手提包內拿出一把黑色長槍，並叫我
    將車速放慢，隨後將上半身伸出車外，對著被害人等所駕駛
    之休旅車開槍射擊，．．丁○○在開完長槍子彈後，接著再
    掏出一支黑色短槍，向後方被害人所駕駛之休旅車開槍」等
    語（見偵字第5540號卷第15、16頁）、於偵查中復供稱：「
    到忠孝路後有人自凱迪拉克車右側下車，．．．此時丁○○
    就把槍拿出來並叫我開慢一點，．．．之後他就把槍拿出來
    掃射，．．又拿出一把短槍朝後方開槍」等語（見偵字第55
    40號卷第85頁）、於本院審理時並供述：「（丁○○在車上
    把槍拿出來時，你們的車離被害人的車有多遠？）約隔2 個
    車身，我看到丁○○轉身，我有聽到拉拉鏈的聲音，接著我
    就看到他拿槍出來」、「槍聲響時被害人的車子是在我們前
    方」、「（丁○○開槍時，你們的車子離被害人的間隔有多
    遠？）大概1 個車子的距離」等語（見本院94年12月27 日
    審判筆錄第9 至12頁），依被告乙○○前開所述各節，足徵
    被告丁○○於上車時，即將其先前即已經未經許可持有之前
    揭均具殺傷力之口徑5.56 mm 制式全自動步槍、同口徑制式
    步槍彈、口徑9mm 制式半自動手槍1 枝及同口徑制式子彈藏
    置於1 米黃色行李袋內，攜帶上車，並置於後座，其則坐於
    右副駕駛座，迨見丙○○等人座車停靠在其前方不遠處之桃
    園縣中壢市○○路320 號前，丁○○隨即轉身自後座打開前
    揭手提袋取出內置之上開制式全自動步槍，並手持步槍將上
    半身伸出車窗外，指示被告乙○○放慢行車速度靠近丙○○
    等人座車等客觀情狀觀之，一般有智識之人皆可知丁○○持
    步槍欲射擊停放路旁之丙○○等人座車，被告乙○○為有常
    識之成年人，其自有此等認識至明，而被告乙○○復明知其
    車輛與在其前方之丙○○等人座車間並無障礙物，距離僅約
    2 個車身（業據被告乙○○於本院審理時供述在卷，見本院
    94年12月27日審判筆錄），該處僅有被害人丙○○等人之座
    車停靠路旁，一般車輛復殊無可能加裝防彈設備，抑且，被
    告丁○○所持前揭口徑5.56mm制式全自動步槍及口徑9mm 制
    式半自動手槍之威力強大，尤其制式全自動步槍，其擊出之
    制式子彈穿透力甚強，此觀卷附槍擊照片自明，若朝有人在
    內之車輛射擊時，該等槍、彈（尤其係扣案之制式全自動步
    槍）會貫穿車體，擊中車內之人，造成受傷或死亡之結果，
    自亦為具有常識及社會經驗之被告乙○○所認識，然被告乙○○在親眼見丁○○自後座行李袋內取出前開槍彈，指示其
    放慢行車速度，旋持槍將上半身伸出窗外之際，仍依丁○○
    指示放慢行車速度，至距丙○○等人座車後方約隔1 個車身
    距離時，並未加以阻止，任由被告丁○○持前開制式全自動
    步槍朝丙○○等人座車接續掃射約30餘槍（按內壢派出所鑑
    識人員就前開1395－FP號休旅車採驗結果，發現全車遭槍擊
    彈孔約45處，惟經彈道勘驗結果，認約10處彈孔可能係同一
    彈頭貫穿車體所造成，已如前述，是認被告丁○○持前揭制
    式全自動步槍掃射丙○○等人座車約30餘槍），足見被告乙○○確與丁○○事前即已共謀持槍殺人之犯意聯絡，益加明
    顯。
  (4)被告乙○○另辯稱：伊看到丁○○把槍拿出來，嚇到就趕快
    加速要離開現場，但丁○○還是射擊下去了云云。然查，觀
    諸被害人丙○○等人前開1395－FP號座車經內壢派出所勘驗
    結果，該車遭槍擊彈孔約有45處，扣除可能為同一彈道貫穿
    車體之彈孔，約有30餘處，而彈孔分佈情形幾乎遍及全車車
    身，現場並採得步槍彈殼1 顆、彈頭碎片14包等物，均如前
    述，由此足見，被告丁○○持前開槍枝係直接朝丙○○等人
    座車射擊，且射擊範圍復涵蓋車尾至車頭全車車身，其中制
    式全自動步槍部分即擊發多達30餘顆子彈，而衡諸常情，被
    告丁○○果依其於審理時所稱以40至50公里時速前進，則2
    個車身距離不過1 、2 秒時間即可通過，被告丁○○實無可
    能有充裕時間取出長達85公分之長型步槍並瞄準射擊丙○○
    等人座車達30餘發子彈，又苟有被告乙○○所稱伊看到丁○○將槍拿出來即加速離開之情，則以1 、2 秒即可通過丙○○等人座車之瞬間時間，縱丁○○取槍及瞄準時間再快速，
    充其量僅能零星擊中，而無自車尾至車頭之左側車身連續掃
    射約30餘發子彈之可能。換言之，苟非被告乙○○依丁○○
    指示，刻意配合丁○○，將車速放慢，而自後車旁挨近丙○○等人座車，被告丁○○焉有可能於己身車輛尚在行進間，
    猶能如此精準朝丙○○等人座車自車尾至車頭連續掃射約30
    餘發子彈，且擊中車內人員3 人之可能，復參之證人戊○○
    於警詢時證稱：「我們3 人鄭繼成、小成一同離去，至案發
    時地遭人開槍射擊受傷送醫，司機鄭繼成當場死亡，我與綽
    號小成之男子均受槍傷，我打開車門下車，有看見阿康（乙○○）及阿水（丁○○）駕駛黑色BMW 轎車離去．．，我親
    眼看見阿康、阿水2 人持長槍向我們開槍，而且看著他們2
    人開阿康所有之黑色BMW 轎車離去」等語（見偵字第5540號
    卷第32頁），益徵被告乙○○所駕前開車輛確實在丙○○等
    人座車後方即已放慢行車速度自後自旁挨近，以利丁○○持
    槍朝丙○○等人座車掃射，否則證人戊○○又豈有在已受槍
    傷驚慌下車之際，仍有餘裕時間親眼目睹係被告乙○○開車
    ，丁○○持槍朝渠等座車掃射之可能，益徵被告乙○○確實
    依丁○○之指示刻意放慢行車速度自後自旁挨近在其前方之
    丙○○等人座車至明，被告乙○○辯稱伊一看到丁○○拿出
    槍即加速離開現場云云，顯與事實不符，不足採信。從而，
    由被告乙○○依丁○○指示一路尾隨丙○○等人座車至丙○○等人座車停靠路旁，見丁○○自後座取出前開槍彈並要其
    放慢行車速度，緊接即持槍將上半身伸出車窗外之客觀情狀
    ，被告乙○○非但未加阻止，反依丁○○指示放慢行車速度
    自後自旁挨近丙○○等人座車，以利丁○○持前開威力強大
    之全自動步槍朝該車連續掃射達30餘發子彈，是顯證被告乙○○確有於事前即與丁○○有共同未經許可持有前開槍、彈
    之犯意聯絡，且被告乙○○於持有之始即有供丁○○犯上揭
    對丙○○等人座車射擊之殺人犯罪意圖，2 人間就持有前槍
    、彈並持該等槍、彈殺人行為有共同犯意之聯絡，至為灼然
    。
  (5)至被告乙○○雖又辯稱：伊與鄭繼成、戊○○、丙○○等人
    並無恩怨，伊也不是「阿寶」的小弟，亦不知道丁○○與戊○○等人間有何恩怨，伊只是順道載丁○○而已，主觀上並
    無殺人之動機，亦不知道丁○○會持槍殺人云云。惟按以自
    己犯罪之意思而參與，其所參與者雖非犯罪構成要件之行為
    ，仍無解於共同正犯之罪責；且意思聯絡並不限於事前有所
    謀議，即僅於行為當時有共同犯意之聯絡者，亦屬之，且其
    表示之方法，亦不以明示通謀為必要，即相互間有默示之合
    致，亦無不可；再又殺人與傷害人致死之區別，應以加害人
    有無殺意為斷，不能因與被害人素不相識，原無宿怨，即認
    為無殺人之故意，有最高法院66年台上字第2527號、73年台
    上字第2364號、51年度台上字第1291號判例可資參照。準此
    ，被告乙○○自前開KTV 離去時即駕車搭載丁○○，丁○○
    於上車時即攜帶前開槍彈，2 人並一路尾隨丙○○等人座車
    ，迨丙○○等人座車在上開路段停放時，丁○○隨即自車後
    座取出手提袋內之槍彈，指示乙○○放慢行車速度，持槍將
    上半身伸出窗外，被告乙○○乃聽命丁○○之指示放慢行車
    速度，任由丁○○朝丙○○等人座車連續掃射30餘發子彈，
    其顯然於行為時與被告丁○○，基於相互之認識，以共同犯
    罪之意思參與，對於持有前開槍彈、及持該等槍彈殺人等犯
    行，雖僅有駕車之行為，然此駕車行為乃對於全部犯罪之完
    成具有重要之支配力，為丁○○殺人犯罪計劃之一部分甚明
    ，被告乙○○顯已參與殺人之構成要件行為，故被告乙○○
    以與被害人鄭繼成、戊○○、丙○○等人並無恩怨，亦不知
    在奪標KTV 時，丁○○與丙○○等3 人有無發生衝突置辯，
    否認有丁○○共同持有前開槍彈及持該等槍彈共同殺人之故
    意云云，顯為卸責之詞甚明。
  (五)末查，被告及其辯護人指稱被告於案發後自動至八德分局投
    案，已符合自首之要件一節。查本件槍擊案件係由桃園縣政
    府中壢分局負責偵辦，而中壢分局員警於案發後即根據民眾
    報案及提供線索，即知涉案者駕駛之車輛為車號8908－DZ自
    小客車，且因該車登記為乙○○之名義，而知涉案者之身分
    ，旋於94年3 月24日下午2 時許，前往被告乙○○位於桃園
    縣中壢市○○○路58號住處地下室查看該車輛，惟斯時乙○○已畏罪離開其住處在外游蕩，則據被告乙○○於偵查中供
    述在卷（見偵字第5540號卷第69頁），同日晚間10時55分許
    ，員警再至長庚紀念醫院林口分院詢問被害人戊○○，經戊○○指認本件係由被告乙○○開車、丁○○持槍掃射，至此
    已確認本件槍擊案件之涉案者身分係乙○○及丁○○，此有
    卷附車籍作業系統－查詢認可資料、被告乙○○、丁○○之
    警詢筆錄、前開員警製作之槍擊案初步勘驗報告在卷足稽（
    見偵字第5540號卷第19頁、第31至34頁、第150 頁，此等被
    告及證人警詢筆錄之引用，係被告是否符合自首之證明，而
    非構成犯罪事實之證明）。惟被告乙○○於案發後之94年3
    月24日晚間8 時許，雖出面至八德分局投案並製作警詢筆錄
    ，惟並非前往中壢分局投案，亦有被告乙○○第1 次警詢筆
    錄附卷為佐。殊不論被告乙○○刻意避開中壢分局改至八德
    分局投案之動機為何，然被告乙○○出面投案時，負責承辦
    上開槍擊案件之中壢分局即已知涉案者之身分、姓名等情，
    是難認被告乙○○已符合就對於未發覺之罪自首而受裁判之
    自首要件，被告及其辯護人認被告符合自首要件，尚有未合
    ，附此敘明。
三、綜上論述，本件事證明確，被告前開所辯，並不足採，其前
    揭犯行，均堪認定。
四、核被告乙○○所為，係犯槍砲彈藥刀械管制條例第7 條第4
    項之未經許可持有制式手槍罪、同條例第12條第4 項之未經
    許可持有子彈罪、刑法第271 條第1 項、第2 項之殺人既遂
    罪及殺人未遂罪。其所犯上開犯行與丁○○間，均有犯意聯
    絡及行為分擔，均為共同正犯。被告一個持有上開槍、彈之
    行為，同時觸犯上揭未經許可持有制式手槍罪、未經許可持
    有子彈罪，為想像競合犯，應從一重之未經許可持有制式手
    槍罪處斷。又被告與共犯丁○○於實施前述殺人行為時，固
    然有多次開槍射擊之動作，惟其多次開槍動作之獨立性極為
    薄弱，依一般社會健全觀念，在時間差距上，均難以強行分
    開，在刑法評價上，皆以視為數個舉動之接續施行，包括為
    一行為予以評價，較為合理，是被告與共犯丁○○於實施上
    開殺人行為實際中多次開槍行為，應屬接續犯，而為包括之
    一罪。再被告與共犯丁○○於對丙○○等人之前開座車為槍
    擊時，該車內有戊○○、丙○○、鄭繼成3 人，已見前述，
    此3 人均為被告與共犯丁○○該次持槍射擊之殺人行為之被
    害人，被告1 個殺人行為同時侵害該3 人之生命法益，並致
    鄭繼成因槍傷而當場死亡，丙○○、戊○○則分別受有前述
    槍傷之傷害，係1 行為觸犯1 個殺人罪、2 個殺人未遂罪名
    之想像競合犯，應從一重之殺人罪處斷。又被告乙○○與共
    犯丁○○共同持有上揭槍、彈之始即係為供其等犯上揭殺人
    罪之意圖，業見前述，是被告乙○○所犯前開從一重處斷之
    未經許可持有手槍罪，與所犯前開殺人罪，有方法結果之牽
    連犯關係，應從一重之殺人既遂罪處斷。爰審酌被告之素行
    、其智識程度為國中畢業，與被害人間僅因幫派之嫌隙，竟
    與丁○○當街開槍不顧一切持制式槍枝濫射數十槍，致1 人
    發生死亡及2 人受有嚴重傷害之結果，視法律於無物，嚴重
    危害社會治安，且犯後未坦認全部犯行，惡性可謂重大，本
    應從重量刑，惟本院念及本件乃因被害人先挑釁而起，及被
    告於案發後未隨主犯丁○○逃亡，尚主動向警方投案，且配
    合警方取出作案槍枝，並願面對司法裁判，非全無悔改之意
    ，併犯後態度等一切情狀，量處如主文所示之刑，並依被告
    所為持制式槍枝犯殺人罪之性質，認有宣告褫奪公權之必要
    ，爰併宣告褫奪公權8 年。
五、扣案之以色列加利IMI 廠製S甲R G甲LIL 型口徑5.56mm制式全
    自動步槍1 枝（含雙排彈匣，槍枝管制編號0000000000）、
    美制BERETT甲 廠製92F 型口徑9mm 制式半自動手槍1 枝（含
    雙排彈匣，槍枝管制編號0000000000），均屬於違禁物，均
    依刑法第38條第1 項第1 款規定，宣告沒收。至於扣案之口
    徑5.56mm制式步槍彈2 顆、口徑9mm 制式子彈2 顆，嗣送鑑
    驗時經試射完竣，試射後僅餘彈殼、彈頭，均不具子彈之功
    能及外型，有上引之內政部警政署刑事警察局槍彈鑑定書可
    證，自無庸再為沒收之諭知。另經共犯丁○○掃射後遺留之
    彈殼及碎片，嗣經警方在現場及座車內尋獲，惟因射擊均已
    不具子彈之外型及功能，已非屬違禁物，亦不另為沒收之宣
    告。
據上論斷，應依刑事訴訟法第299 條第1 項前段，槍砲彈藥刀械
管制條例第7 條第4 項、第12條第4 項，刑法第11條前段、第27
1 條第1 項、第2 項、第55條、第37條第2 項、第38條第1 項第
1 款、第51條第5 款、第10款，判決如主文。
本案經檢察官徐則賢到庭執行職務。
中    華    民    國    95    年    1     月    10    日
                  刑事第七庭審判長法  官  孫惠琳
                                  法  官  賴淑美
                                  法  官  林惠霞
以上正本證明與原本無異。
如不服本判決，應於送達後10日內，向本院提出上訴狀。
                                  書記官  陳恩如
中    華    民    國    95    年    1     月    12    日
附錄本案論罪科刑法條全文
槍砲彈藥刀械管制條例第7條第4項：
未經許可，持有、寄藏或意圖販賣而陳列第1 項所列槍砲、彈藥
者，處五年以上有期徒刑，併科新台幣00000000元以下罰金。
槍砲彈藥刀械管制條例第12條第4 項：
未經許可，持有、寄藏或意圖販賣而陳列子彈者，處五年以下有
期徒刑，併科新台幣0000000 元以下罰金。
刑法第271條：
殺人者，處死刑、無期徒刑或十年以上有期徒刑。
前項之未遂犯罰之。
預備犯第 1 項之罪者，處二年以下有期徒刑。


司法院資訊處製作；財團法人民間司法改革基金會備份。
